【裁判字號】    89,上訴,932
【裁判日期】    900628
【裁判案由】    恐嚇取財等
【裁判全文】
臺灣高等法院高雄分院刑事判決                    八十九年度上訴字第九三二號
    上  訴  人
    即  被  告  乙○○
    選任辯護人  黃勇雄
右上訴人因恐嚇取財案件，不服台灣高雄地方法院八十八年度訴字第八八二號中華民
國八十九年五月二十四日第一審判決（起訴案號：台灣高雄地方法院檢察署八十八年
度偵字第五八七一號），提起上訴，本院判決如左：
    主  文
原判決撤銷。
乙○○共同意圖為自己不法之所有，以恐嚇使人將本人之物交付，累犯，處有期徒刑
拾月。
    事  實
一、乙○○於民國八十三年間曾因偽造文書案件，經台灣高等法院台中分院判處有期
    徒刑七月確定，並於八十五年九月十五日縮刑期滿執行完畢，仍不知悔改。因其
    妻蕭美香離家出走，乙○○曾委託謝家勳及許創吉調查行蹤，因蕭美春曾多次與
    甲○○聯絡，乙○○竟與謝家勳、許創吉、及不知姓名之成年男二人，共同意圖
    為渠等不法所有向甲○○恐嚇取財新台幣（下同）十萬元之犯意聯絡，於八十七
    年十一月十九日上午八時許，乙○○、謝家勳、許創吉及二名不詳姓名之人連同
    無犯意聯絡之謝麗娟及另一名不詳姓名之人共七人，至甲○○高雄市○○區○○
    路一二六巷三號現居處，甲○○適於醫院照顧其妻，乙○○即向甲○○之母蔡林
    蕊稱要來拿貨等語，蔡林蕊遂拿呼叫器號碼給乙○○，乙○○、謝家勳即分別以
    呼叫器，呼叫甲○○返家後，渠等一行人即行離去，乙○○並在甲○○住家附近
    巷口等候，甲○○返家後不久，謝家勳、許創吉及二名不詳姓名之男子共四人，
    即至甲○○家中，謝家勳、許創吉並拿出甲○○呼叫器之通聯紀錄，指甲○○與
    乙○○之妻有曖眛關係，並稱乙○○欠渠等錢，係乙○○囑渠等向甲○○要錢，
    且不論該通聯紀錄是真是假都沒有關係，如果甲○○不給錢，要給伊很難看，許
    創吉並自稱在通緝中，是田中老大之語，並要甲○○出去，甲○○不出去，謝家
    勳、許創吉即另行起意，向甲○○施加脅迫，稱如不出去，店也不要開了，要去
    車上拿家絲（即兇器），到時會很難看，致甲○○心生畏怖，即與謝家勳、許創
    吉及該二名不詳姓名之人步行到達西北保齡球館，許創吉並自稱在通緝中，是田
  中老大之語，向甲○○索取三十萬元，甲○○心生畏怖，而答應給予其等三十萬
    元。並由謝家勳與不詳姓名之男子二人與甲○○返回家中，甲○○騎機車並載其
    中一人，另謝家勳則與另一人二人駕車尾隨在後，甲○○遂至第一商業銀行七賢
    分行提領三十萬元，再返回高雄市○○路西北保齡球館許創吉車內，交與許創吉
    三十萬元，且於釋放甲○○時又認為三十萬元太少而要求甲○○須另交付五十萬
    元，嗣經甲○○請求後始改為再付十萬元並約定隔日取錢後始離開，後因甲○○
    曾報警其等始未於隔日按約定取走另十萬元。
二、案經甲○○訴由高雄市政府警察局苓雅分局移送臺灣高雄地方法院檢察署檢察官
    偵查起訴。
    理  由
一、被告未於言詞辯論期日到場，據其前於調查期日辯稱向告訴人甲○○恐嚇取財及
    妨害自由係謝家勳等人，與其無關，且並非與渠等共同前往告訴人住處，又當日
    告訴人曾報警並有警員黃一流前往告訴人現居處，如其確有告訴人所指之犯行，
    警員應於當日即將其逮捕云云。
二、經查：
（一）右揭事實，業據告訴人指訴「我是先接到被告呼叫，約隔十分鐘再接到謝家勳
      的呼叫，我回第一通呼叫器時是被告接的，第二通我回電是謝家勳打的，我接
      到這兩通電話時我人都還是在外面」、「我騎機車回家時，我看到被告及一位
      女孩子叫謝麗娟在左邊，另外一頭只有一個人，但他用行動電話聯絡別人，後
      來謝家勳及另外兩個人到我家，：：謝家勳說我來目的就是要拿錢，並說被告
      欠他的錢，謝家勳有提出我的呼叫器的通聯紀錄並說這份紀錄是真是假都跟他
      沒有關係，如果我不給他錢，要給我很難看，後來他叫我好好配合他，他不會
      拿很多錢，他要我出去，我不出去，他說如果我不出去，要去車上拿家絲（即
      兇器），那時候會很難看，我只好跟他出去，他沒有押我，也沒有抓我的手，
      但恐嚇我，我心裡會害怕，他們三個人在我旁邊走，走到西北保齡，他們就叫
      我去領錢，他說你不要報警，好來好去，並留大哥大號碼給我，他說他不怕我
      找他，我們在這裡討價還價，後來說好三十萬元，後來他們三人跟我一起走回
      我家，我騎機車載他們其中一人，另外兩人開車，我領完錢，到西北保齡球館
      他們車上，我進去車內交錢給他，：：」等語甚詳；又告訴人確有交付三十萬
      元給謝家勳，亦經謝家勳供承屬實，並有告訴人提出之第一商業銀行七賢分行
      帳號第00000000000號存褶提款紀錄可憑，雖謝家勳供稱該三十萬
      元係告訴人向渠等購買調查蕭美香與甲○○來往之資料，惟甲○○與蕭美香係
      因生意來往而有聯絡，渠二人並無不正當之關係，且其確係因受恐嚇而交付金
      錢，迭據甲○○一再供述屬實，參酌證人謝家勳自承「：：我不想推卸責任，
      第一次我即承認有恐嚇告訴人，我在電話裡恐嚇他的，在保齡球館是許創吉恐
      嚇他。許創吉有說他在通緝中，是田中老大之語：：」等語，足證甲○○指訴
      謝家勳與許創吉均有施加恐嚇等情非虛，另參酌證人謝家勳供稱其當時交與告
      訴人係告訴人出入之照片及通聯紀錄，並沒有被告太太的照片等語，以一般常
      情判斷甲○○既無與蕭美香有不正常之關係，何須出錢購買向通聯紀錄及照片
      ，甲○○供稱其交付金錢係因受恐嚇心生畏怖所致，當可信為真實。
（二）雖謝家勳供稱渠等係先到告訴人家中，告訴人不在家，渠等即在告訴人家隔壁
      的汽車旅館打呼叫器給告訴人，後約在保齡球館見面，惟證人謝家勳確實有至
      告訴人家中恐嚇告訴人，已據告訴人供述「：：我們是先在我家談，再走到保
      齡球館，我再回家騎機車回保齡球館載其中一人去領錢：：」（本院卷第九四
      頁），核與蔡林蕊證稱「當天約上午八點，有七個人來，四個人到我家，三個
      男的，一個女的，另外還有三人在門外，」「當時阿源說要來拿貨，他要我拿
      呼叫器號碼給他，打給我兒子，這些人中只有他有說話。他們即出去說要去吃
      早餐，後來我兒子回來了，他們又來了，也是七個人，三個在外面：：後來我
      兒子有跟他們出去：：」等情節相符，就此過程亦以告訴人及證人蔡林蕊所述
      較屬可採。又甲○○返家後，就係何人至其家中施加恐嚇，甲○○雖稱五、六
      人，或稱四人、或稱三人，惟以證人蔡林蕊所述甲○○回家後尚有四人至其家
      中等情以及據甲○○供稱「：：證人四人在我家拿一疊資料說是我跟被告老婆
      有關係：：」供述較屬明確，當以四人較為可採。再甲○○於本院調查供稱謝
      家勳並非自稱田中老大之人，核與證人謝家勳供述自稱田中老大係許創吉相符
      ，甲○○嗣於本院調查翻異改稱謝家勳即係田中老大之人，核與事實不符，不
      足採信。
（三）證人謝家勳於本院調查時雖一再供稱係許創吉約伊等南下高雄找告訴人，告訴
      人出錢購買調查資料，交給三十萬元後，再打電話給在田中鎮電玩店之被告，
      由被告接聽電話，當時對被告稱已找到被告太太，被告始行南下，被告事先不
      知渠等下來云云，被告亦附合證人謝家勳說詞供稱渠等約九點多到高雄，十一
      點左右至告訴人家，惟查吾國現制金融機構係在九時對外營業，謝家勳自承渠
      等領到錢係當天中午近中午（沒有超過十二點），而被告亦自承當時在田中，
      由田中開車到高雄約三個多小時云云，則被告在田中接獲電話再開車南下，以
      其自承車程約三小時，則被告何能於當日九、十點多即到高雄？謝家勳及被告
      所言，就上開部分顯與事理有違，不足採信。
（四）被告又辯稱渠並未對告訴人有施加恐嚇取財之行為云云，惟查告訴人一再堅指
      被告確曾與謝家勳等人至其家中，且當時伊在醫院，係被告先打呼叫器給伊等
      情，且證人蔡林蕊前揭證詞亦供稱被告有以補貨為由，要得呼叫器號碼後打給
      告訴人，參酌被告於警訊時自白「我係於八十七年十一月十九日早上八時三十
      分有和不詳姓名綽號聰吉（即許創吉）、及其朋友綽號阿娟、嘉興（即謝家勳
      ）共四人前往甲○○家中，拜託其找尋妻子蕭美香：；」，亦供承曾與許創吉
      、謝家勳一同南下高雄找告訴人等情甚詳；再者被告與告訴人事後曾在電話中
對談，經告訴人錄音，其中被告曾供稱「這三十萬小混怎樣講，當初我以為跟
      你拿十萬元，那天到旅館就跟他們翻臉了」、「這件事我很懊腦」、「（你明
      知會，你叫來，你推說不知道？）對，是他們跟我來的沒錯」、「章，我如果
      有欠他們（指小混）錢，我婊子，他們（小混）騙我說，他們是替我辦事而押
      我去給你拿錢，是我欠他們的」、「他們是跟我一起來的沒錯，不知道他們有
      這種行為，跟你拿錢這種行動是事實」；此業據告訴人提出錄音帶及譯文表附
      於原審卷可憑，以前開被告之供述，顯見被告事前即有向甲○○拿取十萬元之
      謀議，再者，被告於本院供稱「（你有證據證明告訴人與你太太有何關係？）
      當我太太都是扣告訴人的ＢＢ扣，我並沒有懷疑告訴人與我太太之間有關係，
      只是找證人我找我太太」；被告既明知無證據且未懷疑甲○○與其太太間有不
      正常之關係，其猶與謝家勳等事前謀議向甲○○拿取十萬元，則謝家勳等以恐
      嚇手段，致甲○○心生畏怖而給予金錢，無非係在被告與謝家勳等之犯意聯絡
      之中，此外，當天係由許創吉、謝家勳施加恐嚇，另二名不詳姓名之人當時亦
      在場，且之後該二人不詳姓名之人，其中一人由告訴人乘載至銀行領錢，一人
      與謝家勳乘車尾隨監督行蹤；被告並於當日以呼叫器呼叫蔡連家返家，以供謝
      家勳等遂行取錢之過程，則被告與謝家勳、許創吉及另二名不詳姓名之人間顯
      有恐嚇取財之犯意聯絡及行為分擔至為明確。再甲○○在西北保齡球館交付三
      十萬元予謝家勳返家後不久，被告再與謝麗娟至甲○○家中查問其妻下落，甲
      ○○並因而報警及與警員黃一流至被告妻舅家中尋找被告之妻，惟此係謝家勳
      等取得三十萬元以後之事情，不足影響本院前開事實之認定；再被告及甲○○
      嗣並一同至派出所，告訴人並曾打電話給謝家勳追問被告何以再鬧事，致其店
      無法營業，惟此係因謝家勳取得三十萬元時，曾對甲○○稱係受被告委託前來
      ，有事情由他們解決，業據甲○○供明，亦難採為被告有利之證據。
（五）至於告訴人雖在家中被許創吉等四人施加脅迫，而與渠等至西北保齡球館，行
      動自由遭受危害，惟查向告訴人施加脅加脅迫妨害行動自由，為許創吉及謝家
      勳，且向甲○○恐嚇取財在甲○○家中即可實行，非必要至西北寶齡球館，此
      部分尚無其他積證據足資佐證被告亦有犯意聯絡及行為分擔，另甲○○雖稱共
      有七人至其家中，惟實施恐嚇取財有犯意聯絡及行為分擔者，只被告及許創吉
      、謝家勳及另二名不詳姓名之人如前所述，至於謝麗娟及另一外不詳之人，亦
      查無其他積極證據，足認謝麗娟及另一人有犯意聯絡及行為分擔，尚難只憑與
      被告一同至告訴人家中即認有恐嚇取財犯行。另甲○○於領錢交給謝家勳後，
      雖稱「被告及那個女的他們又進來，說他們目的是錢，並叫我把他太太放回，
      那個女的說要五十萬元，我就馬上報警」；惟此與其事後供稱係在西北保齡球
      館車內交三十萬元給謝家勳後，許創吉猶不讓其下車再要五十萬元之事實不符
      ，另證人黃一流警員據報前至甲○○家中時，當時甲○○亦未報案有遭人恐嚇
      之事，足證甲○○所述謝麗娟有說要五十萬元一節與實情不合。
（六）至於被告未於當日經警員逮捕之原因，告訴人業經陳明係當日其因害怕，且無
      證據，故未就被告恐嚇取財及妨害自白部分報警，而只要求警員到場處理，其
      係於嗣後取得與被告對話之錄音帶後始於八十八年一月十四日正式報警等語明
      確；再甲○○次警偵訊、原審及本院調查時前後指訴細節固有不合之處，惟此
      或因其供述繁略不同，或因時日已久記憶有誤，惟其確有被恐嚇取財，終屬實
      情，究不能因前後供述不符，即謂其指訴全然不可採，本院綜合上情，以上揭
      引用與事證相符，較為可採，又證人謝家勳於本院調查時對於幾人南下高雄，
      或稱七、八人，或稱六、七人，且其稱被告謝麗娟未與渠等南下，惟就被告與
      謝麗娟部分未與渠等南下，已與事證不符（詳如前所述），且與渠等南下高雄
      未必即會至告訴人家中，亦與渠等有至甲○○家中恐嚇取財無必然之關連性，
      故就除被告、許創吉、謝家勳及該二名不詳姓名之人以外，何人與渠等一同南
      下部分，與本院認定在被告家中及西北寶齡球館施加恐嚇取財之事實不生影響
      。綜上所述，被告所辯，顯係卸責之詞，不足採信，其犯行事證明確，足以認
      定。
三、核被告所為，係犯刑法第三百四十六條第一項之恐嚇取財罪。又被告雖與謝家勳
    等原意在向甲○○恐嚇取財十萬元，謝家勳等嗣雖向告訴人恐嚇取財三十萬元，
    惟就十萬元部分，被告與許創吉、謝家勳及二名不知姓名之成年男子間，有犯意
    聯絡及行為分擔，均為共同正犯。另就超出原意思聯絡二十萬元部分，尚難認被
    告與謝家勳等間有犯意聯絡及行為分擔，又被告於八十三年間曾因偽造文書案件
    ，經台灣高等法院台中分院判處有期徒刑七月確定，並於八十五年九月十五日縮
    刑期滿執行完畢，有被告之刑案查註紀錄表在卷可稽，其於五年內再犯本件有期
    徒刑以上之罪，為累犯，應加重其刑。原審為被告論罪科刑之判決固非無見，惟
    查被告並未有妨害自由之犯行，原審認定被告與謝家勳等為取得恐嚇金額，共
    同基於妨害自由之犯意聯絡，逼令告訴人騎機車搭載渠等至銀行提款，並以其中
    一人坐於機車後座控制告訴人另二人開車在後尾隨押解，取款後再押至西北保齡
    球館，認被告此部分另有妨害自由罪嫌，即有未洽，又被告僅在十萬元內與謝
    家勳等間有犯意聯絡及行為分擔，原審認定被告就三十萬元部分均與謝家勳等間
    有犯意聯絡及行為分擔，亦有未洽。被告上訴意旨，否認犯罪，指摘原判決不當
    ，固無理由，惟原判決既有可議，自應予撤銷改判，審酌被告犯後猶否認犯行之
    犯後態度不佳，與多數人共犯，情節較重，恐嚇之金額十萬元，有犯罪前科，足
    見素行不佳，尚未賠償告訴人，及其犯罪動機、目的等一切情狀，爰量處如主文
    所示之刑。公訴意旨另認被告涉有刑法第三百零二條之妨害自由罪行，惟向告訴
    人施加脅迫，妨害自由者，為謝家勳及許創吉，且此部分渠二人另行起意，如前
    所述，尚無其他積證據足認被告有此部分犯行，因公訴人認此部分與前揭恐嚇取
    財部分有裁判上一罪之關係，爰不另為無罪之諭知。
四、被告經合法傳喚，無正當理由不到庭，爰不待其陳述逕行判決。
據上論結，應依刑事訴訟法第三百六十九條第一項前段、第三百六十四條、第三百七
十一條、第二百九十九條第一項前段、刑法第二十八條、第三百四十六條第一項、第
四十七條，罰金罰鍰提高標準條例第一條前段，判決如主文。
本案經檢察官陳國全到庭執行職務。
中    華    民    國    九十      年      六      月    二十八    日
                              臺灣高等法院高雄分院刑事第五庭
                                  審判長法官  吳水木
                                        法官  洪慶鐘
                                        法官  趙文淵
右正本證明與原本無異。
檢察官如不服本判決，應於判決送達後十日內向本院提出上訴狀，其未述理由者並
應於提出上訴狀後十日內向本院補提理由書（應附繕本)。
被告不得上訴。
                                      書記官  高惠珠
中    華    民    國      九十      年    七       月     二   日
附錄本判決之論罪法條：
刑法第三百四十六條第一項
意圖為自己或第三人不法之所有，以恐嚇使人將本人或第三人之物交付者，處六月以
上五年以下有期徒刑，得併科一千元以下罰金。
                                                                 Ｊ


司法院資訊處製作；財團法人民間司法改革基金會備份。
